【裁判字號】    97,交聲,1525
【裁判日期】    971230
【裁判案由】    違反道路交通管理處罰條例聲明異議
【裁判全文】
臺灣士林地方法院交通事件裁定        97年度交聲字第1525號
原處分機關  臺北市交通事件裁決所
異  議  人
受處分人    丙○○
上列異議人即受處分人因違反道路交通管理處罰條例案件，對於
臺北市交通事件裁決所民國97年9 月4 日所為之處分（案號：北
市裁申字第裁22-A00000000號）聲明異議，本院裁定如下：
    主  文
異議駁回。
    理  由
一、按汽車駕駛人，行經有燈光號誌管制之交岔路口闖紅燈者，
    處新臺幣1,800 元以上5,400 元以下罰鍰，汽車行駛至交岔
    路口，其行進、轉彎，應遵守燈光號誌或交通指揮人員之指
    示，道路交通管理處罰條例第53條第1 項、道路交通安全規
    則第102 條第1 項第1 款分有明定；又汽車駕駛人有下列情
    形之一，當場不能或不宜攔截製單舉發者，得對汽車所有人
    逕行舉發之：「七、經以科學儀器取得證據資料證明其行為
    違規。」，道路交通管理處罰條例第7 條之2 第1 項亦有明
    文。
二、原處分意旨略以：異議人即受處分人丙○○所有車牌號碼04
    25-QA 號自用小客車，於民國97年7 月26日晚上11時2 分許
    ，行經臺北市○○路○○街口向北有燈光號誌管制之交岔路
    口闖紅燈，啟動自動照相設備採證，經臺北市政府警察局大
    同分隊員警依採證照片逕行製單舉發「駕車行經有燈光號誌
    管制之交岔路口闖紅燈」，依道路交通管理處罰條例第53條
    第1 項規定，處罰鍰新臺幣（下同）2,700 元（以車輛所有
    人為逕行舉發之受處分人）。
三、異議意旨略以：受處分人所有0425-QA 號自用小客車（下稱
    系爭車輛）於上揭時地，由受處分人之配偶甲○○駕駛行經
    上開違規路口，因前方計程車突然左轉，迫使系爭車輛必須
    減速，致難以在停止線前剎停，且即使剎停仍會超越停止線
    ，依路口淨空原則，選擇繼續前進，本件違規係因受他車違
    規之影響所致，並非故意闖紅燈，原處分應予撤銷云云。
四、按本條例之處罰，受舉發違反道路交通管理事件之受處罰人
    ，認為受舉發之違規行為應歸責他人者，應於舉發違反道路
    交通管理事件通知單應到案日期前，檢附相關證據及應歸責
    人相關證明文件，向處罰機關告知應歸責人，處罰機關應即
    另行通知應歸責人到案依法處理。逾期未依規定辦理者，仍
    依本條例各該違反條款規定處罰，依本條例規定逕行舉發或
    同時併處罰其他人之案件，推定受逕行舉發人或該其他人有
    過失，道路交通管理處罰條例第85條第1 項、第4 項定有明
    文。本件受處分人並非於上開時地駕駛系爭車輛之實際駕駛
    人，受處分人雖於97年8 月12日由其配偶甲○○向臺北市政
    府警察局交通警察大隊以書面陳述於本件交通違規舉發之意
    見（本院卷第10頁），惟受處分人並未依上開規定，於本件
    舉發違反道路交通管理事件通知單應到案日期前，檢附相關
    證據及應歸責人相關證明文件，向處罰機關告知應歸責人，
    且於本院調查時，受處分人自承不主張非實際應責人之抗辯
    ，對於原處分以其為受處罰人，並無意見（本院卷第27頁）
    ，是原處分機關自無從另行通知應歸責之甲○○到案處理，
    原處分以系爭車輛所有人即受處分人為處罰對象，尚無違誤
    ，合先敘明。
五、經查，證人即填製本件違規舉發通知單之員警乙○○證稱：
    上開路口停止線埋設感應線圈，車輛在紅燈亮起時，超過停
    止線後停下，壓過感應線圈即會啟動採證照相，系爭車輛於
    紅燈亮起後2 秒壓到停止線之感應線圈，且繼續往前開，即
    屬闖紅燈，系爭車輛不可能在號誌為黃燈時通過停止線等語
    （本院卷第28、29頁），並有採證照片2 張附卷可稽（本院
    卷第32頁），依採證照片顯示，系爭車輛於紅燈亮起2 秒後
    ，在第2 車道闖紅燈通過停止線（本院卷第32頁上方照片）
    ，繼於紅燈亮起3 秒後，行駛至上開路口中間（本院卷第32
    頁下方照片），且上開採證照片均顯示斯時上開路口號誌為
    直行紅燈，足見受處分人係於紅燈亮起2 秒後穿越路口，並
    非於該路口號誌黃燈時通過；受處分人雖辯稱：系爭車輛前
    方之計程車左轉，致其不得不減速，才無法在停止線前停下
    云云。惟查，上開路口之交通號誌，於晚上11時至凌晨1 時
    之預設時制為「簡單2 時相」方式運作，第1 時相為承德路
    南北雙向通行，第2 時相為承德路3 段85巷東往西通行、昌
    吉街西往東左轉與右轉，該時段週期為120 秒，其中第1 時
    相75秒，第2 時相45秒（以上各時相均含黃燈3 秒及全紅清
    道時間2 秒），有臺北市交通管制工程處97年11月28日北市
    交工控字第09735126000 號函1 紙在卷可參（本院卷第36頁
    ），足見於承德路口號誌轉為直行紅燈前，有黃燈3 秒、全
    紅清道時間2 秒之緩衝，警示駕駛人燈號即將轉為紅燈，足
    供駕駛人遵守紅燈號誌在停止線前停下，況若依受處分人所
    辯，系爭車輛在未通過停止線前，即遭前方左轉計程車迫使
    減速，系爭車輛既已減速，豈致於無法遵守紅燈在停止線前
    停下？可徵受處分人所辯與事實不符，況依卷附採證照片，
    系爭車輛前方之計程車擬左轉時，系爭車輛早已闖越紅燈通
    過停止線（本院卷第32頁上方照片），受處分人並無在停止
    線前即受該計程車左轉之影響，而無法遵守紅燈停下之情事
    ，受處分人尚自承：當時一直在看前面計程車，沒有繼續看
    燈號是否有變（本院卷第30頁），適足證明受處分人應係為
    超越前方計程車，忽略路口燈光號誌變化而闖紅燈，其違規
    實至為顯然。又道路交通管理處罰條例第63條第1 項第3 款
    雖規定：汽車駕駛人有同條例第53條之情形，除依原條款處
    罰鍰外，並予記違規點數3 點，惟該條規定係以「汽車駕駛
    人」違規為要件，本件受處分人既非系爭違規車輛之實際駕
    駛人，無從依道路交通管理處罰條例第63條第1 項第3 款規
    定，以受處分人為「汽車駕駛人」為記點處分，原處分僅裁
    處罰鍰，而未予記點，應屬妥適，附此敘明。
六、綜上，受處分人所辯，尚無足取。本件違規事證明確，堪以
    認定。原處分機關依道路交通管理處罰條例第53條第1項 ，
    裁處罰鍰2,700 元，核無違誤。本件異議為無理由，應予駁
    回。
據上論斷，應依道路交通案件處理辦法第19條，裁定如主文。
中    華    民    國    97    年    12    月    30    日
                    交通法庭法  官  陳美彤
以上正本證明與原本無異。
如不服本裁定應於送達後5日內向本院提出抗告狀。
                            書記官  賴麗容
中    華    民    國    97    年    12    月    30    日


司法院資訊處製作；財團法人民間司法改革基金會備份。
